【裁判字號】    97,交抗,1312
【裁判日期】    971106
【裁判案由】    聲明異議
【裁判全文】
臺灣高等法院臺中分院刑事裁定        97年度交抗字第1312號
抗  告  人
即受處分人  京都工程有限公司
代  表  人  楊松齡
上列抗告人因違反交通管理處罰條例案件，不服臺灣臺中地方法
院中華民國97年9月30日裁定（97年度交聲字第2476號）提起抗
告，本院裁定如下：
    主  文
抗告駁回。
    理  由
一、本案經本院審理結果，認原審裁定認事用法均無不當，應予
    維持，並引原審裁定書記載之事實、證據及理由。（如附件
    ）
二、抗告意旨略以：本案並無積極證據證明拍攝地點係在台19線
    99公里附近且無證據證明當地速限為60公里，怎可僅依架設
    儀器員警片面之詞而判定云云。
三、經查：
  (一)按交通勤務警察或依法令執行交通稽查任務人員，開單舉發
    違反道路交通管理處罰條例所列之違規事實，經公路主管機
    關或警察機關所為之裁決處罰，本質上為行政處分，係公務
    員基於職務上權力，依法就特定之具體事件所為，並具有公
    法上效果之單方行政行為。而根據公務員為公法上行為具有
    公信力之原則，該行政處分當可被推定為真正，且其據以依
    法處分之事實認定，亦應可推定為正確無誤，故本此公信原
    則，立法者乃賦予行政機關違反道路交通事件統一裁罰基準
    及處理細則等相關規定，使交通勤務警察或依法令執行交通
    稽查任務人員得當機處分，以達成維護交通秩序及公共安全
    之行政目的。從而，交通違規行政爭訟之舉證責任原理，應
    與民事訴訟之舉證責任原理相類似，亦即，基本上應就行政
    機關與人民所各自主張有利於己之事實，分配其應盡之舉證
    責任，此觀諸行政訴訟法第 136條規定，行政訴訟程序準用
    民事訴訟法第2 77條舉證責任分配原則之立法意旨，即可明
    瞭。
  (二)本件抗告人所有之車牌號碼 2395-JV號自用小客貨車，於上
    開時地，確有「汽車駕駛人行車速度，超過規定之最高時速
    未滿20公里（限速60公里，經測時速77公里，超速17公里）
    」之違規事實，而經臺南縣警察局以雷達、雷射測速儀器拍
    照採證，此有南縣警交字第 MM0000000號舉發違反道路交通
    管理事件通知單及採證照片在卷可證。又，依臺南縣警察局
    97年 8月12日南縣警交字第0970032195號函覆內容：「經查
    本局勤務所使用之測速照相儀可採雙向同時偵測去車或來車
    之行速，而該測照地點前方台19線99公里處（嘉義往新營方
    向），設置有固定式『常有測速照相』警示牌及速限60公里
    標誌，於路面亦繪有『60』標線（字）。次查員警於架設儀
    器時均重新校正儀器並設定時間及違規地點無訛後，始啟動
    測速採證，另該測速器於96年 8月27日經經濟部標準檢驗局
    檢驗合格，有效限期至97年8月31日（檢定合格單號碼：JOG
    A0000000A ，JOGA0000000B）。本件用於測速採證之儀器，
    係經檢驗合格，其準確度及正確性均係有公信力，可作為執
    法採證之用」等語，取締地點確為台19線公路99公里附近、
    當地速限為60公里及違規之事實，既有臺南縣警察局97年8
    月12日南縣警交字第0970032195號函之公文書及違規相片為
    據，應認行政機關已盡相當之舉證責任。
四、從而，原處分機關依上開規定裁處抗告人，原審法院據以駁
    回異議，並無不當。本件抗告人未提出任何合理事證，對行
    政機關之上開舉證為反駁，空言否認違規行為，其抗告為無
    理由，應予駁回。
五、據上論結，應依道路交通案件處理辦法第二十六條，刑事訴
    訟法第四百十二條，裁定如主文。
中    華    民    國    97    年    11    月    6     日
            刑事第四庭    審判長法  官  洪   耀   宗
                                法  官  蔡 王 金  全
                                法  官  劉   登   俊
上列正本證明與原本無異。
不得再抗告。
                                書記官  粘   銘   環
中    華    民    國    97    年    11    月    7     日
附件
臺灣臺中地方法院交通事件裁定        97年度交聲字第2476號
原處分機關  交通部公路總局臺中區監理所
異  議  人
即受處分人  京都工程有限公司
                    設臺中縣大里市○○路662號
代  表  人  楊松齡  住臺中縣大里市○○路662號
上列受處分人因違反道路交通管理處罰條例案件，對於交通部公
路總局臺中區監理所於民國97年8月29日所為之處分（中監違字
第裁60-MM0000000號裁決書），聲明異議，本院裁定如下：
    主  文
異議駁回。
    理  由
一、原處分機關係以：異議人即受處分人（下稱受處分人）京都
    工程有限公司所有車牌號碼2395-JV號自用小客貨車，於民
    國（下同）97年6月21日15時41分許，在台19線100公里鹽水
    路段，因「汽車駕駛人行車速度，超過規定之最高時速未滿
    20 公里（限速60公里，經測時速77公里，超速17公里）」
    之違規，經臺南縣警察局以雷達、雷射測速儀器拍照採證，
    而以南縣警交字第MM0000000號舉發違反道路交通管理事件
    通知單逕行舉發。受處分人在限期內到案提出申訴，原處分
    機關乃依道路交通管理處罰條例第40條、第63條第1項第1款
    及違反道路交通管理事件統一裁罰基準表（駕駛汽車行車速
    度超過規定之最高時速未滿20公里，期限內到案）等規定，
    於97 年8月29日以中監違字第裁60-MM0000000號裁決書，裁
    處罰鍰新臺幣（下同）1600元並記違規點數1點，所為之裁
    處並無不合。
二、受處分人之異議理由略以：本件之舉證照片並無明顯限速標
    示證明該路段速限，亦無明顯拍攝位置為舉發位置之證明。
    爰請求撤銷原處分。
三、按汽車駕駛人，行車速度，超過規定之最高時速，或低於規
    定之最低時速，除有第43條第1項第2款情形外，處1200元以
    上2400元以下罰鍰，並記違規點數1點，道路交通管理處罰
    條例第40條、第63條第1項第1款分別定有明文。又違反道路
    交通管理處罰條例第40條者，依道路交通管理事件統一裁罰
    基準表規定，駕駛汽車行車速度超過規定之最高時速未滿20
    公里，在期限內到案者，應裁處罰鍰1600元並記違規點數1
    點。
四、經查，本件受處分人所有之車牌號碼2395-JV號自用小客貨
    車，於上開時地，確有「汽車駕駛人行車速度，超過規定之
    最高時速未滿20公里（限速60公里，經測時速77公里，超速
    17公里）」之違規事實，而經臺南縣警察局以雷達、雷射測
    速儀器拍照採證，此有南縣警交字第MM0000000號舉發違反
    道路交通管理事件通知單及採證照片在卷可證。又依臺南縣
    警察局97年8月12日南縣警交字第0970032195號函覆內容：
    「經查本局勤務所使用之測速照相儀可採雙向同時偵測去車
    或來車之行速，而該測照地點前方台19線99公里處（嘉義往
    新營方向），設置有固定式『常有測速照相』警示牌及速限
    60公里標誌，於路面亦繪有『60』標線（字）。次查員警於
    架設儀器時均重新校正儀器並設定時間及違規地點無訛後，
    始啟動測速採證，另該測速器於96年8月27日經經濟部標準
    檢驗局檢驗合格，有效限期至97年8月31日（檢定合格單號
    碼：JOGA0000000A，JOGA0000000B）。本件用於測速採證之
    儀器，係經檢驗合格，其準確度及正確性均係有公信力，可
    作為執法採證之用」，可知本件舉發機關以科學儀器所為之
    測速採證，應屬精確無誤，受處分人上開所辯並無可採，其
    有超速違規之事實，堪以認定。從而，原處分機關依上開規
    定裁處罰鍰1600元並記違規點數1點，於法並無不合，本件
    異議為無理由，應予駁回。
五、據上論斷，應依道路交通管理處罰條例第87條第2項、道路
    交通案件處理辦法第19條，裁定如主文。
六、如不服本裁定，得於送達之翌日起5日內，向本院提出抗告
    狀。
中    華    民    國    97    年    9     月    30    日
                        交通法庭  法  官  蔡建興
上正本證明與原本無異。
                                  書記官  黃英寬
中    華    民    國    97    年    9     月    30    日


司法院資訊處製作；財團法人民間司法改革基金會備份。
